【裁判字號】    99,聲,762
【裁判日期】    990923
【裁判案由】    聲請具保停止羈押
【裁判全文】
臺灣高等法院臺南分院刑事裁定           99年度聲字第762號
聲  請  人   甲○○
即  被  告
選任辯護人   蘇慶良律師
上列被告因99年度上訴字第524號毒品危害防制條例案件，聲請
人聲請具保停止羈押，本院裁定如下：
    主  文
聲請駁回。
    理  由
一、本件被告因涉犯毒品危害防制條例罪，前經本院訊問後，認
    為犯罪嫌疑重大，而有刑事訴訟法第101條第1項第3款情事
    ，有相當理由認有逃亡及勾串證人之虞，而有羈押之必要，
    於民國99年9月16日執行羈押，合先敘明。
二、聲請意旨略以：
  (一)按刑事訴訟法第101條、及第101條之2上段分別規定「被告
    經法官訊問後，認為犯罪嫌疑重大，而有下列情形之一，非
    予羈押顯難進行追訴、審判或執行者，得羈押之」及「被告
    經法官訊問後，雖有第101條、101條之1各款所定情形之一
    而無羈押之必要者，得逕命具保、責付或限制制住居」。是
    羈押被告必須符合下列四項要件；一被告犯罪嫌疑重大。二
    有刑事訴訟法第一百零一條第一項所列三款情形之一。三非
    予羈押顯難進行追訴、審判或執行。四、客觀上有羈押之必
    要（87年度台抗字第87號、91年度抗字第753號）。
  (二)另羈押之目的係在保全被告，其手段係將被告拘禁於特定處
    所以拘束其行動自由，此種方式係強制處分中對人身自由最
    大之限制，故於有罪判決確定前，以此方式保全被告用以保
    障審判之進行，即應以之為最後之手段，若有與羈押同等有
    效但干預權利較為輕微之其他手段時（如具保、責付，限制
    住居），則需選擇該其他手段。除非審酌其他方式均確定地
    無法保全被告時，始得為羈押，且羈押之審查亦須符合比例
    原則以及必要性原則，例如是否有逃亡、串證之虞，需就訴
    訟進行之程度，審酌案件情節及客觀情事以資判斷其必要性
    是否仍然存續，而隨著訴訟之進行逐漸接近真實之結果，就
    個訴訟階段審酌必然會有不同之結論。
  (三)經查，一審檢察官雖以被告有刑事訴訟法第101條第3款「所
    犯係最重本刑五年以上之罪」，而對被告為偵查中羈押。然
    查，(1)一審法院已於準備程序，同意被告交保，此有一審98
    年8月27日之法官當庭裁定可稽。即法院雖認被告涉嫌重大
    ，但已無羈押必要，故予被告15萬交保，此其一。(2)再者，
    被告是否涉犯本件販賣毒品罪，依辯護人一、二審之辯護意
    旨與準備程序之說明，本非無疑。則本件是否仍有基於「所
    犯係最重本刑五年以上之罪」之基礎原因與事實，而為羈押
    之必要？或有充分之理由，與必要性？實有再探究之必要，
    此其二也。(3)況本件一審3位證人已交互詰問完畢，所有證
    詞、監聽譯文均已比對，顯無共犯串證或證據湮滅之情形，
    則是否仍存在非予羈押顯難進行追訴、審判之情節？以及客
    觀上有羈押之必要性？此其三也。
  (四)不應予以羈押之罪充分理由:(1)第查99年9月9日二審鈞院當
    庭勘驗被告與訴外人林聖倫於嘉義監獄之錄音時，林聖倫已
    證明警察對伊訊問時，有要求伊或一審三位證人陳和達等，
    即使沒跟被告買毒品，只要「咬出」被告即可幫林聖倫向法
    院為無罪之請求等等（參勘驗筆錄）。(2)由上足見，一審證
    人確實有受警察之威脅利誘而為被告不利之陳述，則一審未
    查證人之證詞確實有不實與瑕疵，迅為被告不利之認定之判
    決，自有未合，則被告是否有涉嫌賣海洛因而構成羈押之要
    件中「五年以上之重罪」？等之基礎事實，不僅已有動搖，
    客觀上更已欠缺犯罪成立之充分理由，則若率予羈押，實有
    侵害被告人身自由之危險與不當，至為明灼！
  (五)據上論結；在被告願提供具保金與具結保證不再為犯罪行為
    ，以及依刑事訴訟法第116-2條附條件具保事項，擔保日後
    到庭接受審判，而不妨害司法程序之遂行。是依刑事訴訟法
    第110條、107條規定「被告或辯護人，得隨時具保，向法院
    聲請停止羈押。」規定，今被告與辯護人依上開法律與87年
    度台抗字第87號、91年度抗字第753號裁定之意旨，向鈞院
    聲請免予接續羈押，而同意以原交保金為繼續交保。為此，
    狀請鈞院鑒核，惠予審酌上開聲請理由，准許被告提供具保
    金後而免予受羈押之處分，以啟自新，並維法制，實感德惠
    等語。
三、按被告及得為其輔佐人之人或辯護人，得隨時具保，向法院
    聲請停止羈押，刑事訴訟法第110條第1項定有明文；又按被
    告經法官訊問後，認為犯罪嫌疑重大，而有：(一)逃亡或有事
    實足認為有逃亡之虞。(二)有事實足認為有湮滅、偽造、變造
    證據或勾串共犯或證人之虞。(三)所犯為死刑、無期徒刑或最
    輕本刑為5年以上有期徒刑之罪者，非予羈押，顯難進行追
    訴、審判或執行者，得羈押之，刑事訴訟法第101條第1項定
    有明文。而羈押之必要與否或執行羈押後有無繼續之必要，
    仍許法院斟酌訴訟進行程度及其他一切情事而為認定，除有
    刑事訴訟法第114條各款所列情形之一不得駁回者外，准許
    與否，該管法院有自由裁量之權，衡非被告所得強求（最高
    法院29年抗字第57號、46年台抗字第6號、第21號等判例參
    照）。再按關於羈押原因之判斷，尚不適用訴訟上之嚴格證
    明原則，應僅就卷證資料做形式審查，並適用自由證明程序
    ，並不要求至無合理懷疑確信程度，亦不要求適用嚴格證明
    程序，僅需就卷證資料為形式審查，探其是否已可足使法官
    對被告犯行產生「很有可能如此」之心證程度（最高法院97
    年度台抗字第136號裁定參照）。又憲法保障人民身體自由
    之意旨，被告犯上開條款之罪嫌疑重大者，仍應有相當理由
    認為其有逃亡、湮滅、偽造、變造證據或勾串共犯或證人等
    之虞，法院斟酌命該被告具保、責付或限制住居等侵害較小
    之手段，均不足以確保追訴、審判或執行程序之順利進行，
    始符合該條款規定，非予羈押，顯難進行追訴、審判或執行
    之要件，此際羈押乃為維持刑事司法權有效行使之最後必要
    手段，於此範圍內，尚未逾越憲法第23條規定之比例原則，
    符合本院釋字第392號、第653號、第654號解釋意旨，與憲
    法第8條保障人民身體自由及第16條保障人民訴訟權之意旨
    ，尚無違背（司法院釋字第665號解釋理由書參照）。而重
    罪常伴有逃亡、滅證之高度可能，係趨吉避凶、脫免刑責、
    不甘受罰之基本人性，倘一般正常之人，依其合理判斷，可
    認為該犯重罪嫌疑重大之人具有逃亡或滅證之相當或然率存
    在，即已該當「相當理由」之認定標準，不以達到充分可信
    或確定程度為必要（最高法院98年度台抗字第668號裁定參
    照）。
四、經查，被告因涉犯毒品危害防制條例第4條第1項之販賣第一
    級毒品罪，其法定刑為「死刑或無期徒刑」，仍在本院審理
    中，況且，依原審勘驗被告與其配偶翁淑玲於98年8月18日
    在雲林看守所接見時之錄音光碟：「威利：他出庭時，說，
    我們二人是一起出錢的。妻（翁淑玲）：他最近很難帶。威
    利：阿。妻：什麼。威利：說，我們二人一起出錢的啦。妻
    ：嗯。……妻：「阿達」那，將軍崙那，你就不用擔心。威
    利：我知道。妻：那再怎麼樣都不會成立了。（原審卷第
    168 、169頁）；又同年7月27日被告在看守所接見翁淑玲時
    之錄音光碟：「妻：「順兄」說，叫你不用擔心，他說要叫
    他們寫2張，寫自狀啦。威利：什麼自狀。妻：你現在是不
    是都還沒有調開庭？威利：嗯。妻：他要叫將軍崙那位寫自
    狀，你聽懂嗎。威利：嗯。妻：將所有情形寫起來，直接寄
    去地檢署這樣。威利：他們二人喔？妻：嗯啊，就是文達親
    筆寫的，你聽懂嗎，直接逼他們趕快開庭。」等語（原審卷
    第170頁反面）。同時證人陳和達於原審審理中稱其居住於
    將軍崙，有寫一張給法官，我的自訴狀…等語（原審卷第83
    頁反面、第84頁、第206頁反面）。對照被告與其妻翁淑玲
    之談話內容，可知陳和達即係被告與其妻談話中所指之「阿
    達」，則證人於原審審理時所為之上開證言，顯無法排除係
    受到外力介入所為之證詞。故綜合卷內客觀具體事證資料，
    並兼顧實體真實之發現等因素，認被告涉犯最輕本刑五年以
    上之罪，而有相當理由認其有逃亡及勾串證人之虞，且非經
    羈押顯難進行審判，而有羈押之必要，且此項羈押之必要性
    ，非得以具保之方式代替，並無違反平等或比例原則之情形
    。況刑事訴訟係以實現國家刑罰權為目的之司法程序，其審
    判乃以追訴而開始，追訴必須實施偵查，待至判決確定，尚
    須執行始能實現裁判之內容。偵查、追訴、審判及刑之執行
    均屬刑事司法之過程。本件被告業經原審判處有期徒刑十九
    年在案，而本院亦認其犯罪嫌疑重大，則日後尚有「刑之執
    行」之司法權尚待行使，自有羈押之必要（最高法院95年度
    台抗字第70號裁定參照）。
五、綜上所述，本件羈押之原因尚未消滅，所請具保停止羈押、
    責付或限制住居，自難准許，應予駁回。
中    華    民    國    99    年    9     月    23    日
                  刑事第四庭    審判長法  官  吳志誠
                                      法  官  吳森豐
                                      法  官  彭喜有
以上正本證明與原本無異。
如不服本裁定，應於收受本裁定後五日內向本院提出抗告狀。
                                      書記官  黃子起
中    華    民    國    99    年     9    月    23    日

司法院資訊處製作；財團法人民間司法改革基金會備份。
